【裁判字號】    95,重訴,216
【裁判日期】    951229
【裁判案由】    清償債務
【裁判全文】
臺灣臺南地方法院民事判決             95年度重訴字第216號
原      告    台北國際商業銀行股份有限公司
法定代理人    丁○○
訴訟代理人    丙○○
被      告    仲得科技股份有限公司
兼法定代理人  乙○○
被      告    甲○○○○○○
上列當事人間請求清償債務事件，經本院於民國95年12月28日言
詞辯論終結，判決如下：
    主      文
被告應連帶給付原告新台幣陸佰壹拾壹萬伍仟捌佰零捌元，及如
附表所示之各該利息、違約金，但被告乙○○、甲○○○○○○
之連帶給付責任以總金額新台幣壹仟伍佰萬元（含利息、違約金
）為限。
訴訟費用由被告連帶負擔。
    事實及理由
一、被告均未於言詞辯論期日到場，核無民事訴訟法第386條所列
    各款情形，爰依原告之聲請，由其一造辯論而為判決。
二、原告起訴主張：
    (一)被告仲得科技股份有限公司（起訴書誤繕為仲得科技有限
      公司）於民國（下同）93年11月15日、94年3月18日、95
      年8月8日分別與原告簽訂借款撥貸書，向原告借款五筆如
      附表所示，各筆借款之借款期間與約定利率詳如附表所示
      ，並邀同被告乙○○、甲○○○○○○擔任連帶保證人，
      並約定如有一期未履行時，即視為借款全部到期，借款人
      及連帶保證人願連帶一次償還本息。
    (二)詎被告仲得科技股份有限公司之票據自95年9月22日拒絕
      往來，並自95年9月起未按期繳納本息，迭經催討無效，
      尚有如附表所示之本金、利息及違約金迄未清償，爰依民
      法消費借貸及保證之規定，聲明請求被告連帶給付如主文
      所示金額。
三、被告均未於言詞辯論期日到場，亦未提出準備書狀作何聲明
    或陳述。
四、經查，原告主張之事實，業據提出借款撥貸書五紙、綜合授
    信約定書一份、放款轉帳支出傳票五紙、轉帳收入傳票三紙
    （以上均經核對原本相符，以影本附卷）、放款債務明細查
    詢單一紙、放款繳息狀況查詢單五紙、歷史匯率及利率查詢
    單一紙、第一類票據信用資料查覆單一紙、公司變更登記事
    項與戶籍謄本各一件等為證。次查：被告與原告另簽立綜合
    授信約定書，約定就借款人仲得科技股份有限公司對原告現
    在（包括過去所負現在尚未清償）及將來所負之票據、借款
    、保證、墊款、透支、承兌、委任保證、開發信用狀、出口
    押匯、應收帳款承購、信用卡消費款等債務及其他債務，並
    包括其利息、遲延利息、違約金、損害賠償及其他有關費用
    等債務，在新台幣（下同）15,000,000元範圍內，由連帶保
    證人即被告乙○○、甲○○○○○○負連帶清償責任。另約
    定不依約清償或攤償本金、不依約付息或拒絕往來時，視為
    全部到期，借款人如未按期償還本金或繳納利息時，逾期六
    個月以內應按約定利率之一成，逾期六個月以上者，應另按
    約定利率之二成加付違約金，有原告提出綜合約定書一份在
    卷可憑，該綜合約定書對於連帶保證債務，並未約定保證期
    間。被告均未於言詞辯論期日到場爭執，亦未提出任何書狀
    作何聲明及陳述，本院綜合上開事證，核與原告主張之事實
    相符。
五、按消費借貸之借用人應於約定期限內，返還與借用物種類、
    品質、數量相同之物，未定返還期限者，借用人得隨時返還
    ，貸與人亦得定一個月以上之相當期限，催告返還。遲延之
    債務，以支付金錢為標的者，債權人得請求依法定利率計算
    之遲延利息，但約定利率較高者，仍從其約定利率。當事人
    得約定債務人於債務不履行時，應支付違約金。民法第478
    條、第233條第1項、第250條第1項分別定有明文。次按保證
    債務之所謂連帶，係指保證人與主債務人負同一債務，對於
    債權人各負全部給付之責任者而言，此就民法第272條第1項
    規定連帶債務之文義參照觀之甚明（最高法院45年台上字第
    1426號著有判例可資參照）。又保證人與債權人約定就債權
    人與主債務人間所生一定債之關係範圍內之不特定債務，預
    定最高限額，由保證人保證之契約，學說上稱為最高限額保
    證。此種保證契約如定有期間，在該期間內所生約定範圍內
    之債務，不逾最高限額者，均為保證契約效力所及；如未約
    定期間，保證契約在未經保證人依民法第754條規定終止或
    有其他消滅原因以前，所生約定範圍內之債務，亦同（最高
    法院86年度台上字第2691號判決意旨參照）。本件被告仲得
    科技股份有限公司既尚欠原告如附表所示之本金、利息及違
    約金，被告乙○○、甲○○○○○○為上開債務之連帶保證
    人，並與原告約定在15,000,000元限額範圍內（含利息、違
    約金）負連帶清償責任，復未約定保證期間，則被告乙○○
    、甲○○○○○○就被告仲得科技股份有限公司上開借款債
    務所負連帶保證責任自以約定之15,000,000元為限額。
六、從而，原告依消費借貸及連帶保證之法律關係，請求被告連
    帶給付如附表所示之本金、利息及違約金，固為有理由，應
    予准許，惟被告乙○○、甲○○○○○○所負連帶給付責任
    ，以約定連帶保證之限額15,000,000萬元範圍內為限，爰判
    決如主文第一項所示。
七、結論：本件原告之訴為有理由，依民事訴訟法第385條第1項
    前段、第85條第2項，判決如主文。
中    華    民    國    95    年    12    月    29    日
                  民事第一庭    法  官  林逸梅
以上正本係照原本作成。
如對本判決上訴，須於判決送達後20日內向本院提出上訴狀。
中    華    民    國    95    年    12    月    29    日
                                書記官  楊建新
┌──────────────────────────────────────────────────────────┐
│附表（95年度重訴字第216號）                                                                                         │
├──┬──────┬────────┬─────────┬─────────┬─────────────┬─────┤
│編號│本  金      │借款日及到期日  │  約  定  利  息  │利          息    │違        約        金    │原借款金額│
├──┼──────┼────────┼─────────┼─────────┼─────────────┼─────┤
│    │            │                │依郵政儲金匯業局1 │自95年8月16日起至 │自95年9月17日起至清償日止 │          │
│    │            │93年11月15日起至│年期定期儲金機動利│清償日止，按年息5%│，逾期在6個月以內者，按上 │          │
│一  │1,304,768元 │96年11月15日止  │率加3.4機動計息， │計算之利息        │開利率10%，逾期超過6個月以│3,000,000 │
│    │            │                │該利率調整時，隨同│                  │上者，按上開利率20%計算之 │元        │
│    │            │                │調整              │                  │違約金                    │          │
├──┼──────┼────────┼─────────┼─────────┼─────────────┼─────┤
│    │            │                │按原告公告基準利率│自95年8月19日起至 │自95年9月20日起至清償日止 │          │
│    │            │94年3月18日起至 │加碼年率3%機動計息│清償日止，按年息  │，逾期在6個月以內者，按上 │          │
│二  │1,466,425元 │97年3月18日止   │，嗣隨原告調整基準│7.096%計算之利息  │開利率10%，逾期超過6個月以│2,650,000 │
│    │            │                │利率時隨同調整    │                  │上者，按上開利率20%計算之 │元        │
│    │            │                │                  │                  │違約金                    │          │
├──┼──────┼────────┼─────────┼─────────┼─────────────┼─────┤
│    │            │                │按原告公告基準利率│自95年8月19日起至 │自95年9月20日起至清償日止 │          │
│    │            │94年3月18日起至 │加碼年率3%機動計息│清償日止，按年息  │，逾期在6個月以內者，按上 │          │
│三  │1,466,425元 │97年3月18日止   │，嗣隨原告調整基準│7.096%計算之利息  │開利率10%，逾期超過6個月以│2,650,000 │
│    │            │                │利率時，隨同調整  │                  │上者，按上開利率20%計算之 │元        │
│    │            │                │                  │                  │違約金                    │          │
├──┼──────┼────────┼─────────┼─────────┼─────────────┼─────┤
│    │            │                │按原告公告基準利率│自95年9月9日起至清│自95年10月10日起至清償日止│          │
│    │            │95年8月8日起至  │加碼年率2.504%機動│償日止，按年息6.6%│，逾期在6個月以內者，按上 │          │
│四  │  375,638元 │95年11月30日止  │計息，嗣隨原告調整│計算之利息        │開利率10%，逾期超過6個月以│500,000元 │
│    │            │                │基準利率時，隨同調│                  │上者，按上開利率20%計算之 │          │
│    │            │                │整                │                  │違約金                    │          │
├──┼──────┼────────┼─────────┼─────────┼─────────────┼─────┤
│    │            │                │按原告公告基準利率│自95年9月9日起至清│自95年10月10日起至清償日止│          │
│    │            │95年8月8日起至  │加碼年率2.504%機動│償日止，按年息6.6%│，逾期在6個月以內者，按上 │          │
│五  │1,502,552元 │95年11月30日止  │計息，嗣隨原告調整│計算之利息        │開利率10%，逾期超過6個月以│2,000,000 │
│    │            │                │基準利率時，隨同調│                  │上者，按上開利率20%計算之 │元        │
│    │            │                │整                │                  │違約金                    │          │
├──┴──────┴────────┴─────────┴─────────┴─────────────┴─────┤
│未償本金合計：6,115,808元                                                                                           │
└──────────────────────────────────────────────────────────┘


司法院資訊處製作；財團法人民間司法改革基金會備份。
